【裁判字號】    97,簡上,229
【裁判日期】    971212
【裁判案由】    損害賠償
【裁判全文】
臺灣臺中地方法院民事判決    97年度簡上字第229號
上  訴  人  甲○○
被上訴人    乙○○
上列當事人間請求損害賠償事件，上訴人對於中華民國97年7月
16日本院臺中簡易庭97年度中簡字第2521號第一審簡易判決提起
上訴，經本院於民國97年11月28日言詞辯論終結，判決如下：
    主    文
上訴駁回。
第二審訴訟費用新臺幣仟壹佰伍拾元由上訴人負擔。
    事實及理由
壹、程序事項：
    本件被上訴人，未於最後言詞辯論期日到場，核無民事訴訟
    法第386條各款所列情形，爰依上訴人之聲請，由其一造辯
    論而為判決。
貳、上訴人起訴主張：
    被上訴人於民國96年2月4日下午8時30分許，在台中市中區
    國光客運站旁，因不滿上訴人將拾荒取得之寶特瓶、鋁罐等
    回收物品，放置在上訴人所有而停放在國光客運站旁路樹邊
    即被上訴人擺設烤香腸攤位附近之腳踏車上，造成蚊蠅滋生
    ，影響周遭環境，且勸諭上訴人將之清理乾淨，竟未獲理睬
    ，乃暴發口角衝突。詎被上訴人竟基於傷害人身體之犯意，
    徒手毆打上訴人之頭部，並以手抓住上訴人之後腦部頭髮用
    力撞擊附近之變電箱後，復追逐上訴人至臺中火車站前站出
    口之廁所旁，繼續徒手毆打上訴人之頭部及身體多處，嗣上
    訴人倒地後，被上訴人復持續以腳踹上訴人之身體，致上訴
    人受有臉部多處瘀傷（1×1公分、1×1.5公分、2×5.5公分
    及1.5×1.5公分）、左肩瘀傷（1×4.5公分）及左上臂瘀傷
    （0.5×1.5公分）等傷害。案經鈞院以97年度易字第450號
    刑事判決判處被上訴人拘役25日確定在案，足認被上訴人確
    有傷害上訴人之身體、健康，致受有精神之痛苦。依民法第
    184 條第1項前段規定，被上訴人自應對上訴人負損害賠償
    責任。爰依民法第193條第1項、第195條第1項等侵權行為請
    求賠償項目之規定，請求被上訴人賠償下列項目之損失：(1)
    醫療費用：新台幣（下同）5,000元。(2)減少勞動收入：上
    訴人因上開傷害，致有6個月時間無法工作而減少收入，按
    上訴人為以資源回收業為生，每月收入以8,000元計算，上
    訴人所得請求減少勞動所得之金額為48,000元。(3)精神慰撫
    金：上訴人因本件傷害事件，受傷部位遲遲無法康復，行動
    不能自如，身心受有莫大痛苦，爰請求200,000元之慰撫金
    。訴之聲明：被上訴人應給付上訴人253,000元，及自起訴
    狀繕本送達之翌日起至清償日止，按年息5%計算之利息。並
    於本院聲明：原判決不利於上訴人部分廢棄。被上訴人應再
    給付上訴人200,000元，及自97年3月27日起至清償日止，按
    年利率5%計算之利息。
參、被上訴人於本院最後言詞辯論期日未到庭，但於原審及本院
    先前到院陳述略以：刑事判決所認定之事實及對上訴人請求
    之醫療費用5,000元部分，伊不爭執，然對於上訴人主張之
    減少勞動收入，非如上訴人所主張之6個月，請求之慰撫金
    過高，且未提出工作證明等語置辯。並聲明：請求駁回上訴
    。
肆、原審則以：
  一、按因故意或過失，不法侵害他人之權利者，負損害賠償責
      任。不法侵害他人之身體或健康者，對於被害人因此喪失
      或減少勞動能力或增加生活上之需要時，應負損害賠償責
      任。不法侵害他人之身體、健康、名譽、自由．．．者，
      被害人雖非財產上之損害，亦得請求賠償相當之金額。民
      法第184條第1項前段、第193條第1項及第195條第1項前段
      ，分別定有明文。
  二、被上訴人過失侵害上訴人之身體、健康權，致上訴人受有
      上開傷害之事實既經確定，上訴人主張之損害分別審酌如
      下：
    (一)醫療費部分：此部分乃增加上訴人生活上之需要，兩造於
      此部分，合意以5,000元賠償。是上訴人此部分之請求，
      洵屬正當，應予准許。
    (二)減少勞動收入（即工作薪資損失）：此部分核其性質為所
      失利益，依民法第216條之規定，自可請求。查上訴人本
      為從事資源回收業，每月收入約8,000元，被上訴人同意
      以此為計算之基礎。衡以上訴人主張之每月薪資收入低於
      基本工資，及上訴人所受之傷害等情況，認上訴人之主張
      於1個月內休養，為有理由，逾此範圍外之主張，即屬無
      據。是上訴人此項之請求，於8,000元之範圍內，應予准
      許。
    (二)精神慰撫金部分：慰撫金數額之酌定應斟酌加害行為、加
      害人之身分、地位、家庭經濟或能力，請求人所受痛苦之
      程度等一切情狀（最高法院48年度台上字第1982號判決要
      旨參照）。而按人之身體、健康無價，上訴人受有上開傷
      害，且難以完全復原。本院衡以被上訴人為高中肄業，月
      收入約為10,000餘元左右，上訴人亦為高中肄業，本件傷
      害事件發生時為從事資源回收業，每月收入約8,000餘元
      ，及上訴人所受傷害之程度，兩造發生爭執之原因等一切
      情狀，認為上訴人之精神上損害應似40,000元為相當。
  三、綜上所述，上訴人請求在53,000元範圍內及自起訴狀繕本
      送達之翌日（即97年3月27日）起至清償日止，按年利率
      5%計算之法定遲延利息，於法有據，應予准許，逾上開部
      分之請求，不應准許，應予駁回。
伍、本件關鍵之爭點：
  一、上訴人因傷害事件應休息之期間為何？
  二、上訴人得請求之合理精神慰撫金數額為何？
陸、本院得心證之理由：
  一、關於上開爭點一：
    (一)按當事人主張有利於己之事實者，就其事實有舉證之責任
      。但法律別有規定，或依其情形顯失公平者，不在此限。
      民事訴訟法第277條定有明文。
    (二)上訴人主張其因遭被上訴人毆打，致受傷嚴重，原審僅認
      定需休息1個月，尚有不足，被上訴人否認前情，認上訴
      人傷勢並非嚴重，經查，上訴人對於需休息超過1個月，
      並未能舉證以實其說，且經本院向上訴人受傷後就醫之行
      政院衛生署臺中醫院查詢，答復稱依當時傷勢評估，並無
      在家休養之急迫性，此有該院傳真函稿一件附卷可憑，足
      認上訴人此一主張並非可採。
  二、關於上開爭點二：
    (一)按慰撫金數額之酌定應斟酌加害行為、加害人之身分、地
      位、家庭經濟或能力，請求人所受痛苦之程度等一切情狀
      （最高法院48年度台上字第1982號判決要旨參照）。
    (二)查原審衡酌被上訴人為高中肄業，月收入約為10,000餘元
      左右，上訴人亦為高中肄業，本件傷害事件發生時為從事
      資源回收業，每月收入約8,000餘元，及上訴人所受傷害
      之程度，兩造發生爭執之原因等一切情狀，認為上訴人之
      精神上損害應以40,000萬元為相當，本院認已為必要之斟
      酌，且所定金額亦屬適當。況查原審係以上訴人所受傷勢
      需休息1個月為基礎，酌定上開慰撫金金額。惟上訴人之
      傷勢，經本院調查，並無休息長達1個月之必要，已如上
      述，從而，上訴人請求本院判決命被上訴人再給付慰撫金
      160,000元，本院認並無理由。
  三、綜上所述，上訴意旨指摘原判決不當，求予廢棄改判，為
      無理由，應予駁回。
柒、據上論結，本件上訴為無理由，依民事訴訟法第385條第1項
    前段、第436條之1第3項、第449條第1項、第78條，判決如
    主文。
中    華    民    國    97    年    12    月    12    日
                  民事第三庭  審判長法  官   林洲富
                                    法  官   許石慶
                                    法  官   曹宗鼎
上正本係照原本作成
不得上訴
中    華    民    國    97    年    12    月    12    日
                                    書記官   黃聖心


司法院資訊處製作；財團法人民間司法改革基金會備份。
